【裁判字號】    95,交簡上,59
【裁判日期】    951130
【裁判案由】    過失傷害
【裁判全文】
臺灣嘉義地方法院刑事判決            95年度交簡上字第59號
上  訴  人
即  被  告  乙○○
上列上訴人因過失傷害案件，不服本院簡易庭中華民國九十五年
八月三十日九十五年度嘉交簡字第四三五號第一審判決（聲請簡
易判決處刑案號：臺灣嘉義地方法院檢察署九十五年度偵字第四
八四九號），提起上訴，本院管轄之第二審合議庭判決如下：
    主  文
上訴駁回。
乙○○緩刑貳年。
    事  實
一、乙○○未曾因故意犯罪受有期徒刑以上刑之宣告，其於民國
    九十四年十月三十一日下午四時二十五分許，駕駛牌照號碼
    ＵＱ－三四一一號自用小客車，沿嘉義市○○路○段慢車道
    由東往西方向行駛，途經該路與松江一街之交岔路口處，本
    應注意汽車行駛時，駕駛人應注意車前狀況及兩車併行之間
    隔，並隨時採取必要之安全措施；設有劃分島劃分快慢車道
    之道路，在慢車道上行駛之車輛不得左轉，而依當時晴天日
    間自然光線，柏油路面乾燥平坦無缺陷，無障礙物視距良好
    等狀況，並無不能注意之情事，竟疏於注意，貿然左轉，適
    有甲○○騎乘牌照號碼ＬＰＯ－一三七號重型機車沿相同道
    路同向在後行駛，本應注意車前狀況及兩車併行之間隔，並
    隨時採取必要之安全措施；行經設有交岔路口標誌之路段，
    不得超車，而依當時相同狀況，亦無不能注意之情事，貿然
    自乙○○所駕車輛左方超車，乙○○所駕車輛之左前側車身
    遂與甲○○所騎機車之車首發生撞擊，致甲○○當場人車倒
    地，受有右手肘（聲請簡易判決處刑書及原審判決書誤載為
    左手肘）、右手腕、右腿挫傷血腫等傷害。乙○○於事故發
    生後，在有偵查犯罪職權之機關或公務員尚未查知犯人之前
    ，即向到場處理之嘉義市警察局交通警察隊警員林炳昌坦承
    肇事，自首接受裁判。
二、案經甲○○訴由臺灣嘉義地方法院檢察署檢察官偵查後聲請
    以簡易判決處刑。
    理  由
一、本件上訴人即被告乙○○未於言詞辯論終結前對於警訊談話
    紀錄表、偵查訊問筆錄、道路交通事故調查報告表、道路交
    通事故現場圖、診斷證明書、前科紀錄表等傳聞證據之證據
    能力有所異議。因被告於本院審理時已坦承犯罪，自白且與
    前開傳聞證據內容相符，該等證據又無顯不可信之情況，本
    院審酌予以採納之，無礙被告於程序上之彈劾詰問權利，認
    前開傳聞證據合於刑事訴訟法第一百五十九條之四、之五等
    規定，因而具備證據能力，此合先敘明。
二、訊據被告對於事實欄記載之犯罪事實均坦承不諱（本審卷第
    十六頁準備程序筆錄），核與告訴人甲○○指訴情節相符，
    復有卷附之道路交通事故調查報告表、道路交通事故現場圖
    、交通事故現場照片、行車事故鑑定委員會鑑定等足查（交
    查字偵查卷第六頁至第八頁、第十二頁至第十八頁、第二十
    五頁）。又告訴人受有如事實欄之傷害，有財團法人嘉義基
    督教醫院診斷證明書一份附卷可稽（他字偵查卷第五頁）。
三、按汽車行駛時，駕駛人應注意車前狀況及兩車併行之間隔，
    並隨時採取必要之安全措施；設有劃分島劃分快慢車道之道
    路，在慢車道上行駛之車輛不得左轉，道路交通安全規則第
    九十四條第三項、第一百零二條第一項第六款定有明文。被
    告參與道路交通活動，本應恪遵上開規定，以維安全，且依
    當時晴天日間自然光線，柏油路面乾燥平坦無缺陷，無障礙
    物視距良好等狀況，有前述道路交通事故調查報告表可佐，
    並無不能注意之情事，被告於應注意且能夠注意下，竟疏於
    注意，貿然左轉，致釀本件車禍，其有過失，至為灼然。另
    汽車行駛時，駕駛人應注意車前狀況及兩車併行之間隔，並
    隨時採取必要之安全措施；行經設有交岔路口標誌之路段，
    不得超車，道路交通安全規則第九十四條第三項、第一百一
    條第一項第一款均有規定，告訴人參與道路交通活動，亦應
    注意該等規定，且依相同狀況，並無不能注意之情事，竟疏
    於注意，貿然超車，對於本件車禍發生，亦有過失。被告並
    無左轉路權，應負主要過失責任；告訴人超車不當，則屬次
    要責任。本件經送臺灣省嘉雲區車輛行車事故鑑定委員會鑑
    定，亦為相同之鑑定結果，有該會鑑定意見書在卷得考（交
    查字偵查第二十五頁至第二十八頁）。雖告訴人對於車禍發
    生非無過失責任，但被告既有過失，已經認定，仍無從解免
    其責。而告訴人係因本件車禍受有傷害，業據敘明，是被告
    之過失與告訴人所受傷害結果，顯有相當因果關係。則本件
    事證明確，被告犯行堪以認定。
四、核被告所為，係犯刑法第二百八十四條第一項前段之過失傷
    害罪。被告行為後，九十五年六月十四日修正公布，同年七
    月一日施行之刑法施行法第一條之一第一項、第二項前段增
    訂「中華民國九十四年一月七日刑法修正施行後，刑法分則
    編所定罰金之貨幣單位為新臺幣。九十四年一月七日刑法修
    正時，刑法分則編未修正之條文定有罰金者，自九十四年一
    月七日刑法修正施行後，就其所定數額提高為三十倍。」等
    內容。而被告所犯之刑法第二百八十四條第一項前段自七十
    二年六月二十六日（即罰金罰鍰提高標準條例修正公布日）
    迄今未修正，其罰金法定刑為「五百元」，貨幣單位乃「銀
    元」，依罰金罰鍰提高標準條例第一條前段提高十倍，實為
    「銀元五千元」，經依現行法規所定貨幣單位折算新台幣條
    例第二條折算為「新臺幣一萬五千元」。刑法施行法於九十
    五年七月一日施行後，所定罰金之貨幣單位為新臺幣，就其
    所定數額提高三十倍，刑法第二百八十四條第一項前段之罰
    金法定刑「五百元」，依該規定折算，亦為「新臺幣一萬五
    千元」。是刑法施行法前開條文修正後，刑法第二百八十四
    條第一項前段「罪刑」並未變更。刑法施行法第一條之一第
    一項、第二項前段之法律效果乃將刑法分則罰金刑之貨幣單
    位從「銀元」轉換為「新臺幣」，係一貨幣單位準據法，修
    正意旨亦止於釐清吾國先前易生混淆之貨幣單位系統，與罪
    刑無涉，尚無刑法第二條第一項新舊法比較適用之問題，自
    應適用現行有效之法律。
五、再被告行為後，九十四年二月二日修正公布之刑法業於九十
    五年七月一日施行，本件所涉修正前後法律比較及適用之情
    形，詳如附表所示。其中刑法第三十三條第五款關於罰金定
    義之修正；其中刑法第四十一條第一項前段關於易科罰金折
    算標準之修正；其中刑法第六十二條關於自首減輕其刑之修
    正，因修正前規定均足使被告受較輕之刑罰，有利於行為人
    ，皆應依刑法第二條第一項前段適用修正前之行為時法。其
    中刑法第六十七條、第六十八條關於罰金最低度減輕之修正
    ，因修正後規定足使被告受較輕之刑罰，有利於行為人，應
    依刑法第二條第一項但書適用修正後之裁判時法。整體觀察
    前開修正前後規定，罰金最低度減輕之修正僅係遇有減輕其
    刑事由時，罰金最低度之銀元一元或新臺幣一千元得予減輕
    ，相較於此，易科罰金之折算標準、自首減輕其刑所涉及自
    由刑期間長短程度較大，修正後之規定顯非有利於行為人，
    本件自應一體依刑法第二條第一項前段適用修正前之行為時
    法。
六、被告於本件事故發生後，在有偵查犯罪職權之機關或公務員
    尚未查知犯人之前，即向到場處理之嘉義市警察局交通警察
    隊警員林炳昌坦承肇事等情，有嘉義市○○○道路交通事故
    肇事人自首情形紀錄表存卷可參（交查字偵查卷第十一頁）
    ，其自首接受裁判，應依修正前刑法第六十二條前段減輕其
    刑。原審依刑事訴訟法第四百四十九條第一項前段、第四百
    五十四條第二項，刑法第二條第一項前段、第二百八十四條
    第一項前段、第六十二條前段（修正前）、第四十一條第一
    項前段（修正前），刑法施行法第一條之一第一項、第二項
    前段，罰金罰鍰提高標準條例第二條（修正前），逕以簡易
    判決判處被告拘役三十日，如易科罰金以銀元三百元折算一
    日，經核其認事用法及量刑均屬妥適，被告上訴意旨指摘原
    判決量刑不當，為無理由，應予駁回。另查，被告未曾因故
    意犯罪受有期徒刑以上刑之宣告，有卷附之臺灣嘉義地方法
    院檢察署刑案資料查註紀錄表、臺灣高等法院被告全國前案
    紀錄表各一份足憑（偵查前案資料表卷宗，本審卷第八頁）
    ，爰審酌被告於原審判決後已與告訴人成立調解並賠償告訴
    人，有本院調解程序筆錄、電話記錄查詢表各一份在卷可查
    （本審卷第十九頁、第三十七頁），其坦認犯行，深表悔悟
    ，堪認此次係因一時失慮，初罹刑典，經此之偵查審判，當
    知所警惕，信無再犯之虞，本院認為其所宣告之刑，以暫不
    執行為適當，併予宣告緩刑二年，以啟自新。
七、末被告（即上訴人）經合法傳喚，無正當理由不到庭，爰不
    待其陳述，逕行判決，附此敘明。
據上論結，應依刑事訴訟法第四百五十五條之一第一項、第三項
、第三百六十八條、第三百七十一條，刑法第七十四條第一項第
一款，判決如主文。
本案經檢察官陳慧玲到庭執行職務。
中    華    民    國    95    年    11    月    30    日
                    刑事第五庭審判長  法  官 林信旭
                                      法  官 洪嘉蘭
                                      法  官 張道周
上列正本證明與原本無異。
本件不得上訴。
中    華    民    國    95    年    11    月    30    日
                                      書記官 黃意雯
附表
┌──┬──┬───────────┬──┬────────────┐
│編號│條號│新法                  │比較│理由                    │
│    │    ├───────────┤適用│                        │
│    │    │舊法                  │結果│                        │
├──┼──┼───────────┼──┼────────────┤
│1   │33  │新條文                │    │(一)修正後刑法第三十三條第│
│    │    │主刑之種類如下：      │    │  四款僅將拘役之計算單位│
│    │    │四、拘役：一日以上，六│    │  由月更正為日，內容完全│
│    │    │    十日未滿。但遇有加│    │  相同，無涉刑度加重或減│
│    │    │    重時，得加至一百二│    │  輕，並無法律變更之情形│
│    │    │    十日。            │    │  ，應適用現行法規。    │
│    │    │五、罰金：新臺幣一千元│    │(二)修正前刑法第三十三條第│
│    │    │    以上，以百元計算之│    │  五款規定，罰金：一元以│
│    │    │    。                │    │  上，修正後則提高為，罰│
│    │    ├───────────┼──┤  金：新臺幣一千元以上，│
│    │    │舊條文                │ˇ  │  以百元計算之，致刑度有│
│    │    │主刑之種類如下：      │    │  加重之情形，應依新刑法│
│    │    │四、拘役：一日以上，二│    │  第二條第一項前段之規定│
│    │    │    個月未滿。但遇有加│    │  ，適用行為時法。（最高│
│    │    │    重時，得加至四個月│    │  法院刑事庭決議，下稱最│
│    │    │    。                │    │  高法院決議）          │
│    │    │五、罰金：一元以上。  │    │                        │
├──┼──┼───────────┼──┼────────────┤
│2   │41  │新條文                │    │修正前刑法第四十一條第一│
│    │    │犯最重本刑為五年以下有│    │項前段規定，犯最重本刑為│
│    │    │期徒刑以下之刑之罪，而│    │五年以下有期徒刑以下之刑│
│    │    │受六個月以下有期徒刑或│    │之罪，而受六個月以下有期│
│    │    │拘役之宣告者，得以新臺│    │徒刑或拘役之宣告，因身體│
│    │    │幣一千元、二千元或三千│    │、教育、職業、家庭之關係│
│    │    │元折算一日，易科罰金。│    │或其他正當事由，執行顯有│
│    │    ├───────────┼──┤困難者，得以一元以上三元│
│    │    │舊條文                │ˇ  │以下折算一日，易科罰金。│
│    │    │犯最重本刑為五年以下有│    │依修正前有效現已廢止之罰│
│    │    │期徒刑以下之刑之罪，而│    │金罰鍰提高標準條例第二條│
│    │    │受六個月以下有期徒刑或│    │規定，就其原定提高為一百│
│    │    │拘役之宣告，因身體、教│    │倍折算一日，即銀元一百、│
│    │    │育、職業、家庭之關係或│    │二百或三百元折算一日，換│
│    │    │其他正當事由，執行顯有│    │算成新台幣即三百、六百或│
│    │    │困難者，得以一元以上三│    │九百元折算一日）。修正後│
│    │    │元以下折算一日，易科罰│    │同條項前段易科罰金折算標│
│    │    │金。                  │    │準則提高為以新台幣一千、│
│    │    │                      │    │二千或三千元折算一日，比│
│    │    │                      │    │較修正前後之適用結果，修│
│    │    │                      │    │正前之規定足使行為受較輕│
│    │    │                      │    │之易刑處分，較有利於行為│
│    │    │                      │    │人，應依刑法第二條第一項│
│    │    │                      │    │前段之規定，應適用行為時│
│    │    │                      │    │法。（最高法院決議）    │
├──┼──┼───────────┼──┼────────────┤
│3   │62  │新條文                │    │(一)應為比較，舊法有利：第│
│    │    │對於未發覺之罪自首而  │    │  六十二條將原規定之必減│
│    │    │受裁判者，得減輕其刑  │    │  修為得減，雖性質上屬刑│
│    │    │。但有特別規定者，依  │    │  罰裁量之事項，惟既影響│
│    │    │其規定。              │    │  行為人之刑罰法律效果，│
│    │    ├───────────┼──┤  應屬法律變更之範疇，而│
│    │    │舊條文                │ˇ  │  有第二條第一項之適用，│
│    │    │對於未發覺之罪自首而  │    │  經比較新舊法，以舊法規│
│    │    │受裁判者，減輕其刑。  │    │  定「必減」對行為人較為│
│    │    │但有特別規定者，依其  │    │  有利，應適用舊法。（臺│
│    │    │規定。                │    │  灣高等法院暨所屬法院法│
│    │    │                      │    │  律座談會決議，下稱臺灣│
│    │    │                      │    │  高等法院決議）        │
│    │    │                      │    │(二)「自首」之性質無關可罰│
│    │    │                      │    │  性之判斷或法律效果之形│
│    │    │                      │    │  成，故其變更應非以行為│
│    │    │                      │    │  時為基準，而應依「自首│
│    │    │                      │    │  時」作為判斷之基準。即│
│    │    │                      │    │  若於新法生效前自首，不│
│    │    │                      │    │  論裁判時新法是否生效，│
│    │    │                      │    │  均應適用舊法必減之規定│
│    │    │                      │    │  ；如係在新法生效後自首│
│    │    │                      │    │  ，則不論行為時為何時，│
│    │    │                      │    │  均應適用新法之規定僅得│
│    │    │                      │    │  減輕其刑。（最高法院決│
│    │    │                      │    │  議）                  │
├──┼──┼───────────┼──┼────────────┤
│4   │67  │新條文                │ˇ  │新法修正，罰金最低度同時│
│    │    │有期徒刑或罰金加減者，│    │減輕之，使可得量處最低之│
│    │    │其最高度及最低度同加減│    │刑罰範圍受到變動，應屬第│
│    │    │之。                  │    │二條第一項之法律變更，應│
│    │    ├───────────┼──┤比較新舊法，適用最有利行│
│    │    │舊條文                │    │為人之法律。而罰金最低度│
│    │    │有期徒刑加減者，其最高│    │之減輕，係得量處較法定最│
│    │    │度及最低度同加減之。  │    │低度更低之罰金刑，故修正│
│    ├──┼───────────┼──┤後之新法較為有利，應適用│
│    │68  │新條文                │ˇ  │裁判時法。              │
│    │    │拘役加減者，僅加減其最│    │                        │
│    │    │高度。                │    │                        │
│    │    ├───────────┼──┤                        │
│    │    │舊條文                │    │                        │
│    │    │拘役或罰金加減者，僅加│    │                        │
│    │    │減其最高度。          │    │                        │
└──┴──┴───────────┴──┴────────────┘


司法院資訊處製作；財團法人民間司法改革基金會備份。
